【裁判字號】    98,訴,69
【裁判日期】    990128
【裁判案由】    毒品危害防制條例
【裁判全文】
臺灣板橋地方法院刑事判決                98年度訴字第69號
公  訴  人  臺灣板橋地方法院檢察署檢察官
被      告  甲○○
指定辯護人  慶啟群律師
上列被告因違反毒品危害防制條例等案件，經檢察官提起公訴（
97年度偵續字第277號），本院判決如下：
    主  文
甲○○販賣第二級毒品，累犯，處有期徒刑柒年貳月，未扣案之
犯罪所得新台幣壹仟元，沒收之，如全部或一部不能沒收時，以
其財產抵償之；又販賣第二級毒品，累犯，處有期徒刑柒年貳月
，未扣案之犯罪所得新台幣壹仟元，沒收之，如全部或一部不能
沒收時，以其財產抵償之；應執行有期徒刑玖年。未扣案之犯罪
所得新台幣貳仟元，沒收之，如全部或一部不能沒收時，以其財
產抵償之。
其餘被訴部分無罪。
    事  實
一、甲○○前因竊盜案件，經臺灣士林地方法院以94年度易字第
    641 號判決判處有期徒刑1 年6 月及以96年度聲減字第8 號
    裁定減刑為有期徒刑8 月確定，於民國96年7 月16日執行完
    畢。詎仍不知悔改，明知甲基安非他命係屬毒品危害防制條
    例所定之第二級毒品，未經許可，不得擅自販賣，竟意圖營
    利，基於販賣第二級毒品之犯意，於96年9 月底、10月初某
    日，於成年人丁○○以電話聯絡陳伯松後，即在臺北縣蘆洲
    市蘆洲國中對面之中國石油加油站見面，丁○○當場以身上
    所有之現金新台幣（下同）1000元，向陳伯松購得約0.3 公
    克（公訴人補充理由書誤載為3000元，1 公克）之第二級毒
    品甲基安非他命；另於同年9 月底、10月初某日，丁○○復
    以電話聯絡甲○○要買毒品，甲○○又在上開蘆洲國中對面
    之加油站，以1000元之價格，販賣第二級毒品甲基安非他命
    （約0.3 公克）給丁○○。嗣於96年11月8 日18時許，為警
    持搜索票在臺北縣蘆洲市○○路258 號7 樓706 室查獲甲○○與丙○○，並扣得甲○○與丙○○供自己施用之第一級毒
    品海洛因17包（合計淨重42 .85公克）、甲基安非他命3 包
    （驗餘淨重2.505 公克）、分裝用吸管2 支、分裝袋341 只
    、吸食器2 組、研磨石臼1 組、電子磅秤1 台、已使用注射
    針筒1 支、未使用注射針筒6 支、帳單紙1 張、分別插有門
    號0000000000、0000000000、0000000000、0000000000 號
    SIM 卡之手機4 支。
二、案經臺北縣政府警察局中和分局報告臺灣板橋地方法院檢察
    署檢察官偵查起訴。
    理  由
壹、有罪部分：
甲、程序方面：
一、證人丁○○在警詢、偵查中證述之證據能力及證人丙○○、
    乙○○於偵查中證述之證據能力
  (一)按被告以外之人於審判外之言詞或書面陳述，除法律有規定
    者外，不得作為證據，刑事訴訟法第159 條第1 項定有明文
    。查證人丁○○於警詢所為之證述，係屬被告以外之人所為
    之陳述，又未經法定具結程序，亦無合乎其他得為證據之法
    律規定，證人丁○○復證述其於警局遭刑求等情（見本院卷
    第91頁），是被告及辯護人主張前開證人警詢所為之證述無
    證據能力，核與前揭法條規定無違，因此，證人丁○○於警
    詢所為之證述無證據能力。至辯護人雖於本院另主張被告之
    警詢及偵查中之供述為審判外之陳述而無證據能力等語，惟
    按刑事訴訟法第159 條第1 項採行之傳聞法則，係針對被告
    以外之人於審判外以言詞或書面所為之供述證據而為之規範
    ，是被告於審判外之言詞或書面陳述，自無傳聞法則之適用
    ，辯護人之上開主張，顯有誤會，附此敘明。
  (二)按證人、鑑定人依法應具結而未具結者，其證言或鑑定意見
    ，不得作為證據；又被告以外之人於偵查中向檢察官所為之
    陳述，除顯有不可信之情況者外，得為證據，刑事訴訟法第
    158 條之3 、第159 條之1 第2 項分別定有明文。被告以外
    之人於偵查中向檢察官所為之陳述，立法者係以刑事訴訟法
    規定檢察官代表國家偵查犯罪、實施公訴，依法有訊問被告
    、證人、鑑定人之權，且實務運作時，偵查中檢察官向被告
    以外之人所取得之陳述，原則上均能遵守法律規定，不致違
    法取供，其可信性甚高，為兼顧理論與實務，而對被告以外
    之人於偵查中向檢察官所為之陳述，除顯有不可信之情況者
    外，得為證據。乃同法第159 條第1項 所謂得作為證據之「
    法律有規定者」之一，為有關證據能力之規定，係屬於證據
    容許性之範疇（96年度台上字第5673號參照）。辯護人未具
    體指摘證人於偵訊時之陳述有何顯不可信之情況，而僅指摘
    證人之證述前後矛盾，甲○○與證人丁○○雙方有嫌隙之情
    ，本院審酌人丁○○、丙○○及乙○○於偵查中向檢察官所
    為之證述，於證述前業經法定具結程序具結在案，有該結文
    1 紙（見97年度偵續字第277 號卷第196 頁、第200 頁、第
    213 頁）在卷可證，既已具結以擔保其證言之可信性，且其
    於證述過程中全程錄音錄影，並無違法取證等瑕疵之存在，
    且證據力亦未明顯偏低，以資為證據並無不當，均應認具證
    據能力。
二、本件認定事實所引用之其餘卷證資料（包含文書證據、物證
    等證據），並無證據證明係公務員違背法定程序所取得，且
    被告、辯護人對本案引用之供述證據資料之證據能力，並未
    表示爭執，被告於審判程序中復未於言詞辯論終結前表示異
    議，且卷內之文書證據及物證等，亦無顯有不可信之情況與
    不得作為證據之情形，是本件認定事實所引用之所有文書證
    據、物證等證據，均有證據能力。
乙、實體方面：
一、訊據被告陳伯松矢口否認有何販賣甲基安非他命予丁○○之
    犯行，辯稱：證人丁○○之證詞前後不一，證人丁○○有在
    96 年8、9 月間跟我借3 萬元，後來就跑掉了，我雖然在臺
    灣士林地方法院檢察署檢察官偵查時有承認販賣毒品，但時
    間不對等語，辯護人並辯稱：被告之自白仍須調查其他之證
    據，被告並未發送簡訊給丁○○、乙○○等人，亦無請丙○○記帳，附卷帳單非被告所有等語。經查：
  (一)證人丁○○於偵查中證稱：我有向被告買1 、2 次甲基安非
    他命，時間應該是在我收到被告傳給我簡訊之時間（96年10
    月21日）前一個月左右，地點都是在臺北縣蘆洲市蘆洲國中
    對面之中國石油加油站，我通常打電話給被告說，我要去找
    他，被告就知道我的意思，當場再看多少錢，他給我多少量
    毒品等語。於本院審理時亦證稱：我是透過被告購買毒品，
    地點都是在臺北縣蘆洲市蘆洲國中對面之中國石油加油站，
    共買了2 次，每次都是只有買甲基安非他命，一次1 、2 千
    元買零點3 或零點4 公克等語明確。證人丙○○亦證稱：被
    告有在賣毒品，甲基安非他命及海洛因都有，他和別人如何
    交易我並不清楚，被告曾經使用過「阿雄」作為綽號等語（
    見同上偵續卷第200 頁、本院卷第90頁反面至99頁）。被告
    於另案97年1 月25日經警查獲，於檢察官偵查時亦自承：我
    96 年7月出監後，於96年9 月底、10月初自己開始販毒，我
    賣的價錢都是甲基安非他命1 公克，要價3500元到4000元等
    語（見臺灣士林地方法院檢察署97年度毒偵字第277 號卷第
    37頁反面）。證人丁○○證述向被告購買甲基安非他命之地
    點、次數始終不變，且證人丁○○所證購買毒品之時間、價
    格及數量復與被告所自承之上情亦無齟齬。另證人丙○○與
    被告為男女朋友，與被告並無仇恨及債務糾紛，亦無誣陷被
    告之必要，是證人間所證之上述情節自均堪採信，證人丁○○就購買毒品之數量雖先證稱：有向被告買甲基安非他命30
    00元，應該是1 公克等語，惟經檢察官詢及重量時，證稱：
    是（交易時）當場再看多少錢，再給多少量之毒品，於本院
    審理，既經具結且經檢察官、辯護人交互詰問，而證述：每
    次都是買1 、2 千元，數量是零點3 或零點4 公克等語，此
    復與其偵查中所證，當場再看多少錢給多少量，亦無齟齬，
    ，足堪採信，並採有利被告之認定，是認被告與證人丁○○
    是交易2 次，每次數量約零點3 公克，價格1 千元。另證人
    丁○○於本院審理時所證稱：我是認識被告，藉由他幫我聯
    絡他的朋友，向他的朋友買毒品，所有交易都透過被告，但
    毒品確實不是向他買，因為毒品不是被告拿給我的，我錢也
    不是拿給被告，被告的那個朋友叫小賴等之情節，與其先前
    所證向被告買毒品之情節不符，且被告於本院審理時亦否認
    有小賴此人，是證人丁○○於本院審理中所證：透過被告向
    被告之朋友小賴購買毒品之此部份情節，顯與事實不符，而
    證人係因入監與被告同一舍房認識，此亦臺北監獄舍房資料
    在卷可按，堪信其於本院所證不知道被告有無販賣毒品乙節
    ，應係事後迴護偏袒被告所為之虛偽證述，實難採信。
  (二)按毒品危害防制條例所規定之販賣毒品罪，雖未明示「營利
    之意圖」為其犯罪構成要件，然「販賣」一語，在文義解釋
    上當然已寓含有買賤賣貴，而從中取利之意思存在。且從商
    業交易原理與一般社會觀念而言，販賣行為在通常情形下，
    仍係以謀取利益為其活動之主要誘因與目的。然被告自始即
    否認有販賣甲基安非他命之情事，致無從得知其購入甲基安
    非他命之確實價格及是否確有買低賣高營利情事，惟販賣海
    洛因係屬違法行為，非可公然為之，販賣者販入後可任意分
    裝增減其份量再行出售，而每次交易之價格、數量，亦隨時
    依交易對象、當時行情而變動，縱或出售之價格較低，亦非
    當然無營利意圖，即便為相同價格，因份量較少亦能從中獲
    利，除經坦承犯行並能供明販入、賣出確實價量外，委難查
    得實情，如被告自始否認到底，既無法追得上手，更難查悉
    有無從中獲利，是除非別有事證，足認係按同一價量委買或
    轉售，確未牟利外，尚難據此即認販賣之證據有所未足，否
    則將造成知過坦承者難辭重典，飾詞否認者反得僥倖，而失
    情理之平。且按一般民眾均知政府一向對毒品之查禁森嚴，
    且重罰不予寬貸，衡情倘非有利可圖，絕無平白甘冒被嚴查
    重罰高度風險之理，從而，舉凡其有償交易，除足反證其確
    係另基於某種非營利本意之關係外，通常尚難因無法查悉其
    販入價格，作為是否高價賣出之比較，諉無營利之意思阻卻
    販賣犯行之追訴（最高法院84年度第3 次刑事庭會議決議意
    旨參照），又販賣毒品罪之所謂「意圖」，即犯罪之目的，
    原則上不以發生特定結果為必要，只需有營利之意圖為已足
    ，不以買賤賣貴而從中得利為必要（參見最高法院97年度台
    上字第2109號判決意旨）。參酌第二級毒品甲基安非他命，
    物稀價昂，取得不易，且此等交易為政府懸為嚴予取締之犯
    罪，苟無利可圖，應無甘冒被查緝法辦重刑之危險，平白無
    端義務為該買賣之工作，況被告與證人並非至親，倘無從中
    賺取差價或投機貪圖小利，豈有屢屢甘冒重典依購入價格轉
    售或代購之理？被告亦自承因為我自己有施用毒品成癮，為
    了滿足自己施用之需要，所以才去販毒（同上臺灣士林地方
    法院檢察署偵查卷），是被告主觀上當有營利之意圖，亦臻
    明確，亦堪認定。綜上所述，被告所辯上情，應係事後卸責
    之詞，不足採信。本件事證明確，被告販賣第二級毒品甲基
    安非他命之犯行，已堪認定。
二、法律修正之比較適用：
  (一)行為後法律有變更，致發生新舊法比較適用時，除與罪刑無
    關者，例如易刑處分、拘束人身自由之保安處分等事項，不
    必列入綜合比較，得分別適用有利於行為人之法律，另從刑
    原則上附隨於主刑一併比較外，於比較新舊法時應就罪刑有
    關之一切情形，含本刑及有關之共犯、未遂犯、想像競合犯
    、牽連犯、連續犯、結合犯，以及累犯加重、自首減輕暨其
    他法定加減原因（如身分加減）與加減例等，綜其全部罪刑
    之結果為比較後，擇較有利者為整體之適用，不能予以割裂
    而分別適用個別有利之條文。
  (二)按法規之制定與法規之修正，如有特定生效日之必要者，依
    中央法規標準法第14條或第20條第2 項準用第14條之規定，
    應分別特定其施行日期。法規制定或前次修正基於特殊因素
    所特定之施行日期，並不適用於日後修正或再次修正之條文
    。又法律之制定或修正，若未明定施行日期者，中央法規標
    準法雖未規定應自何時生效，然法律既經制定或修正並經總
    統公布，自應依一般原則，自公布日起算至第3 日發生效力
    。92年7 月9 日修正公布之毒品危害防制條例第36條規定：
    「本條例自公布後6 個月施行」，其立法理由謂：「( 一)
    依修正草案第2 條第3 項規定，法務部需會同衛生署成立審
    議委員會每3 個月定期檢討調整毒品之分級及品項，而本次
    新增第4 級毒品，有需要在新法施行前先經該審議會檢討後
    再調整公布，爰預留6 個月緩衝期，以利處理。( 二) 依本
    條例新修正之規定，有必要再訂定相關子法及修正相關法規
    ，以配合本條例之施行，故亦有需要預留適當緩衝期，以利
    訂頒相關子法及相關法規之配合修正」，故該條規定，顯係
    因應該次修正之需，始預留適當之緩衝期，故其後修正條文
    之施行日期尚難援引此一規定而為標準，若未明定施行日期
    者，自應依一般原則，自公布日起算至第3 日發生效力。查
    總統於98年5 月20 日 以華總一義字第09800125141 號令修
    正公布毒品危害防制條例第4 、11、11之1 、17、20、25條
    條文，依上開說明，修正條文應自公布日起第3 日即98年5
    月22日發生效力。
  (三)又毒品危害防制條例第4 條第2 項原規定「製造、運輸、販
    賣第二級毒品者，處無期徒刑或7 年以上有期徒刑，得併科
    新臺幣7 百萬元以下罰金」，本案被告行為後，上開規定業
    經立法院於98年5 月5 日三讀修正為「製造、運輸、販賣第
    二級毒品者，處無期徒刑或7 年以上有期徒刑，得併科新臺
    幣1 千萬元以下罰金」，並經總統於98年5 月20日公布，同
    年月22日生效，經比較上開新舊法之規定，犯罪構成要件並
    未變動，僅新法之罰金數額提高，因販賣第二級毒品之新法
    並未較有利於被告，且被告並未於偵審中自白犯行，並無修
    正後毒品危害防制條例第17條第2 項之適用，故此部分自應
    適用舊法即修正前毒品危害防制條例第4 條第2 項之規定，
    附此敘明。
三、查甲基安非他命屬毒品危害防制條例第2條第2項第2 款所列
    之第二級毒品，是核被告上開2 次所為，均係犯修正前毒品
    危害防制條例第4條第2項之販賣第二級毒品罪。被告持有第
    二級毒品，復進而販賣，其持有毒品之低度行為，為販賣之
    高度行為所吸收，均不另論罪。被告於所為上開2 次販賣第
    二級毒品之犯行，犯意各別，且係分別所為，應予分論併罰
    。又被告前有如事實欄一所載之犯罪科刑及執行情形，有臺
    灣高等法院被告前案紀錄表一件在卷可稽，其於有期徒刑執
    行完畢後5 年內，故意再犯有期徒刑以上刑之本案各罪，均
    為累犯，均應依法加重其刑（法定本刑為無期徒刑部分依法
    不得加重者除外）。爰審酌被告素行欠佳，前86年間已因販
    賣第二級毒品經臺灣士林地方法院判處有期徒刑刑6年4月在
    案，有本院被告前案紀錄表在卷可參，被告不思依循正軌賺
    取金錢，竟無視政府反毒政策及宣導，仍意圖營利而販賣第
    二級毒品予友人施用，影響所及，非僅他人之生命、身體將
    可能受其侵害，且助長毒品泛濫，兼衡其犯後否認犯罪，惡
    性非輕，兼衡其犯罪所得有限、犯罪動機、目的、手法、智
    識程度等一切情狀，酌情分別量處如主文所示之刑，並定其
    應執行之刑，以資懲儆。
四、沒收部分之說明：
  (一)本件被告販賣毒品甲基安非他命所得之價金，爰依毒品危害
    防制條例第19條第1 項規定，於各該犯行之主文項內分別諭
    知沒收，且如全部或一部不能沒收時，則以被告之財產抵償
    之。
  (二)至扣案之第一級毒品海洛因（合計淨重42.85 公克，驗餘淨
    重37.72 公克）、第二級毒品甲基安非他命（驗餘淨重2.50
    5 公克）、分裝用吸管2 支、分裝袋341 只、吸食器2 組、
    研磨石臼1 組、電子磅秤1 台、已使用注射針筒1 支、未使
    用注射針筒6 支等物，係被告供自己施用之毒品（詳後述）
    或施用毒品所用之物，均與本案無關，且已經他案（施用毒
    品之案件）諭知沒收銷燬或沒收，並經執行完畢，有處分命
    令可稽，本院自不得為沒收銷燬或沒收之諭知，另扣案之手
    機，依證人丁○○之證稱：與被告之何門號手機聯絡已經忘
    記了，被告於96年10月21日傳給證人丁○○之簡訊亦表明「
    、、對不起手機又掉了、、、」，是顯無事證證明被告是以
    扣案手機與證人丁○○連絡販賣毒品，是插有門號00000000
    00、00 00000000 、0000000000、0000000000號SIM 卡之手
    機（含SI M卡）4 支，另帳單1 張，均顯與本案無關，自亦
    無從為沒收之諭知。
五、按販賣毒品罪，不以販入之後，復行賣出為必要，只須意圖
    營利而販入或賣出，有一於此，犯罪即應成立。意圖營利而
    販入毒品，雖未及賣出，仍依販賣既遂罪論處。但如意圖營
    利而販入毒品後，第一次販賣予他人之行為，此乃接續原先
    販入之犯意而為，不論其出賣之行為屬既遂或未遂，應認基
    於單一犯意之接續行為（最高法院92年度台上字第7046號、
    第2641號判決意旨可資參照）。本件起訴事實經到庭檢察官
    更正為被告於96年10月間販入甲基安非他命後，販賣甲基安
    非他命予丁○○2次，依此，被告販入甲基安非他命後，先1
    次賣出，此第1 次之賣出行為，應認與販入毒品之行為屬單
    一犯意之接續行為，成立一罪，其後被告再販賣1 次甲基安
    非他命予丁○○，自另成立一罪，併予敘明。
六、檢察官補充理由書雖認被告96年10月間以一販入海洛因、甲
    基安非他命之行為同時觸犯販賣第一級、第二級毒品罪，係
    一行為觸犯毒品危害防制條例第1項、第2項之罪嫌，應從一
    重販賣海洛因之罪處斷云云。惟查：
  (一)證人丙○○證稱：烏龜的本名我忘了，他都會拿海洛因及（
    甲基）安非他命給被告，什麼原因我不曉得，多少份量我不
    清楚，地點在（台北縣）三重市，被告拿到毒品後拿去幹麼
    我也不曉得，帳單被告叫我寫的，被告後來有跟我說是賣毒
    品的錢，賣毒品對方欠的錢，是海洛因或（甲基）安非他命
    我就不清楚了等語。證人丁○○證稱：被告有賣第一級毒品
    ，我收到被告所傳的簡訊以後也沒有再跟被告聯繫等語。證
    人乙○○證稱：我96年10月、11月收到簡訊，我也不知道簡
    訊是什麼意思（同上偵續卷第194 頁、第19 8頁、本院卷第
    98頁）。是上開證人等均未證稱：有向被告購買海洛因，或
    被告有於96年10月間某日有販入海洛因、甲基安非他命之行
    為，洵無疑義。
  (二)再證人丁○○證稱：有於96年10月21日收到卷內所附內容「
    我是阿雄，也是小李，對不起我手機又掉了，現在我的新號
    碼0000000000--0000000000--00000000 00 請大家記得，謝
    謝」之簡訊，但是我也沒有與被告連絡等語。證人乙○○亦
    證稱：有於96年10月、11月收到內容為「前幾天出了點小事
    ，赴他鄉遊玩躲避。正因如此，害得大家找不到我，導致大
    家無法處理，生活做習全亂了，如今我已安然無事，惟～僅
    以最優惠價回饋於大家。從現在開始，消費一筆加送百分之
    三十之份量。同時不會因為加量而品質會有所改變。如有品
    質不良之情形，保證退還現金。從現在起到11月5 日為止。
    ＜松＞（陳）／李＼」之簡訊，可是我也不知道內容是何意
    思，傳簡訊的人是何人等語（見偵續卷第212 頁）。被告亦
    於警詢時自承發送上開簡訊，是其後翻異其詞，辯稱沒發送
    云云，固不足採信，惟毒品危害防制條例並無處罰預備販賣
    毒品之行為，且上開簡訊內容亦均無被告有於96年10月間販
    入海洛因或甲基安非他命之事證，自無從以被告有製發簡訊
    發散毒品之訊息，而推認被告有販入毒品，或販賣海洛因及
    甲基安非他命之行為，換言之，被告非無可能先以簡訊徵詢
    施用毒品者有無意願購買毒品，待確有買家聯繫購毒後，再
    設法取得毒品販賣，亦即僅能認定被告有招攬買家之預備販
    毒行為，尚難認定已達販毒之著手程度。
  (三)起訴書所指之帳單：「阿龍2200、大尾9000、小六1 錢、呆
    300、忠3500、淡水阿弟1000、春5000減半克」，證人丙○○雖於偵查中證稱如上，惟於本院審理時則證稱：都沒有帳
    單上所指之這些人等語（見本院卷第99頁），自亦無從以帳
    單證明被告有於96年10月間某日有販入海洛因、甲基安非他
    命之事證自明，且並無扣案之海洛因或甲基安非他命可證，
    是到庭檢察官補充理由書所指被告96年10月間某日有販入不
    詳數量之甲基安非他命、海洛因之情節，顯屬臆測。雖依證
    人丙○○所證：被告多次向烏龜拿（甲基）安非他命、海洛
    因等語，惟被告本身即有在施用海洛因、甲基安非他命之行
    為，而證人丁○○向被告購買甲基安非他命之時間，證人丁○○或證稱：詳細時間忘記了，或證稱：應該是收到簡訊（
    96年10月21日）之前1 、2 個月等語（詳參本院卷第90頁反
    面、同上偵續卷第198 頁）。依此推算丁○○購買甲基安非
    他命之時間應係96年8 月21日至同年9 月21日間某日，至為
    明確，而被告其後於97年1 月25日經警查獲供稱：我因為施
    用毒品成癮，於96年9 月底、10月初開始自己販賣，與證人
    所供向其購買毒品之時間並無齟齬，是只能證明被告於證人
    丁○○要向被告購買毒品之時，被告有毒品賣給丁○○，惟
    並無事證證明被告有於96年10月初即意圖販賣毒品而販入毒
    品，洵無疑義。是公訴人認被告有於96年10月間一行為販入
    海洛因及甲基安非他命之行為云云，顯屬率斷。惟公訴人認
    被告96年10月間某日之販入毒品之行為及其後第1 次販賣甲
    基安非他命予丁○○之行為，屬一行為觸犯數罪名之想像競
    合犯，是就販賣海洛因之部分爰不另為無罪之諭知。
貳、無罪部分：
一、公訴意旨略以：被告甲○○明知海洛因屬毒品危害防制條例
    所定之第一級毒品，竟意圖營利，基於販賣第一級毒品之犯
    意後，持續以門號0000000000、0000000000號行動電話發送
    如附表之簡訊予丁○○使用之門號0000000000號行動電話、
    乙○○使用之門號0000000000號行動電話，告知他人其欲販
    賣第一級毒品之訊息，如有交易完成但賒帳者，再請不知交
    易詳情之丙○○加以記錄。復於96年11月8 日上午某時，在
    其臺北縣蘆洲市○○路258 號7 樓706 室，以10萬元之價格
    向前開綽號「烏龜」之男子販入數量不詳之海洛因，嗣為警
    於同日18時許持搜索票在其上開住處查獲，並扣得第一級毒
    品海洛因17包（合計淨重42.85 公克）、甲基安非他命3 包
    （驗餘淨重2.505 公克）、分裝用吸管2 支、分裝袋341 只
    、吸食器2組 、研磨石臼1 組、電子磅秤1 台、已使用注射
    針筒1 支、未使用注射針筒6 支、帳單紙1 張、分別插有門
    號00000000 00 、0000000000、0000000000、000000 0000
    號SIM 卡之手機4 支，因認被告涉犯毒品危害防制條例第4
    條第1 項之販賣第一級毒品罪嫌云云。
二、按犯罪事實應依證據認定之，無證據不得認定犯罪事實；不
    能證明被告犯罪者，應諭知無罪之判決，刑事訴訟法第154
    條第2 項、第301 條第1 項分別定有明文。又事實之認定，
    應憑證據，如不能發現相當證據，或證據不足以證明，自不
    能以推測或擬制之方法，以為裁判基礎（最高法院40年台上
    字第86號判例意旨參照）。再按刑事訴訟法第161 條第1 項
    規定：檢察官就被告犯罪事實，應負舉證責任，並指出證明
    之方法。其立法理由：「為確實促使檢察官負舉證責任及防
    止濫行起訴‥‥檢察官對於被告之犯罪事實，自應負提出證
    據及說明之實質責任」。因此，公訴案件犯罪證據之蒐集及
    提起公訴後，對犯罪事實之舉證責任與指出證明之方法，均
    屬公訴人之職責，原則上法院僅於當事人之主張及舉證範圍
    內進行調查證據，其經法定程序調查證據之結果，認已足以
    證明犯罪事實時，始得為犯罪事實之認定。若其為訴訟上之
    證明，於通常一般人仍有合理之懷疑存在，尚未達於可確信
    其真實之程度者，在該合理懷疑尚未剔除前，自不能為有罪
    之認定。且法院不得以偵查機關關於某種犯罪之調查不易，
    即放棄上開原則之堅持，致有違背刑事訴訟無罪推定及嚴格
    證明之原則。是以，倘檢察官所提出之證據，不足為被告有
    罪之積極證明，或其指出證明之方法，無從說服法院以形成
    被告有罪之心證，基於無罪推定之原則，自應為被告無罪判
    決之諭知（最高法院92年台上字第128 號判例要旨及94年度
    台上字第2033號判決要旨參照）。
三、公訴人認被告96年11月8 日購買海洛因涉犯毒品危害防制條
    例第4 條第1 項之販賣第一級毒品罪，係以被告甲○○之供
    述，證人丁○○、丙○○、乙○○之證述，通聯記錄、簡訊
    內容、扣案之帳單、臺北監獄舍房資料及扣案之第一級毒品
    海洛因以為論據。訊據被告堅決否認有本案起訴所指之販賣
    海洛因之犯行，辯稱：扣案之毒品是供自己及我女友施用的
    ，證人丁○○、乙○○證述不實在，簡訊是別人傳給我的，
    帳單有不是我的，我另案有被查獲販賣海洛因我都有承認，
    我被查獲時也有打電話告訴我的女友丙○○，法官有問，就
    說我有販賣毒品，本次查獲之毒品確實是我購買要自己施用
    的，如果我有賣我一定會承認，可以調閱我在士林地院之供
    詞就知道等語。經查：
    被告自承：我自96年7 月出監後，於96年9 月底、10月初自
    己開始販毒，我賣的價錢都是甲基安非他命1 公克，要價35
    00元到4000元、海洛因50 00 元4 分之1 錢等語，於本院審
    理時亦自承：我確實有上開偵查筆錄中坦承販賣毒品，只是
    時間不對等語（見臺灣士林地方法院檢察署97年度毒偵字第
    277 號卷第37頁反面、本院卷161 頁）。是被告固有販賣第
    一級毒品海洛因之意圖，而於96年11月8 日18時許，為警持
    搜索票在臺北縣蘆洲市○○路25 8號7 樓706 室查獲時，有
    扣得第一級毒品海洛因17包（合計淨重42.85 公克），此固
    有扣案毒品可證，被告亦自承此次查獲之毒品是查獲當天早
    上去買的等情（見本院卷第160 頁）。再者，意圖營利而販
    入毒品，雖未及賣出，仍依販賣既遂罪論處。固亦有最高法
    院90年度台上字第2816號、第7046號判決意旨參照。惟按刑
    法56條關於「連續犯」之規定，前於94年2 月2 日修正時已
    予刪除，並已於95年7 月1 日起施行，依其修正理由說明，
    謂「對繼續犯同一罪名之罪者，均適用連續犯之規定論處，
    不無鼓勵犯罪之嫌，亦使國家刑罰權之行使發生不合理之現
    象。」、「基於連續犯原為數罪之本質及刑罰公平原則之考
    量，爰刪除有關連續犯之規定」等語，即係將本應各自獨立
    評價之數罪，回歸本來就應賦予複數法律效果之原貌。則對
    於刑法修正，刪除連續犯規定後之多次犯罪行為，應以採一
    罪一罰為原則，始符立法本旨。依此，即應就被告每次犯行
    （販賣意圖、時間、地點、對象、數量）詳加確認，無從以
    被告之前曾起意販賣毒品，或其後有販賣毒品之行為，即推
    認被告每次購買毒品之行為均基於販賣之意圖而販入毒品，
    而仍應就起訴所指之販賣時間，認定當時主觀之犯意及客觀
    之事實，否則無疑回歸廢止前之刑法第56條連續犯之概括犯
    意，至為明確。查被告雖有製發簡訊，惟並未有人因為收到
    上開簡訊而回傳之資料，此亦據證人丁○○、乙○○證述如
    上，顯見當時並未有買賣毒品之合致存在，另有關帳單1 張
    ，其上亦並無被告有關被告販賣海洛因之紀錄，雖證人丙○○證述：帳單被告叫我寫的，被告後來有跟我說是賣毒品的
    錢，賣毒品對方欠的錢，惟亦證稱：是海洛因或（甲基）安
    非他命我就不清楚了等語，且其後於本院審理復證稱：並沒
    有這些人，帳單上是何意思我不知道，我也沒有問被告等語
    在卷（同上偵續卷第194 頁、本院卷第96頁至第98頁），是
    亦無從以帳單1 張認定被告販賣海洛因，至為明確，而被告
    本身是吸毒成癮後才起意販毒，且無收入，海洛因除自己施
    用，其女友丙○○也一起施用，此亦據證人丙○○證述在卷
    ，是被告在沒人向其購買毒品之情形下，借錢購買毒品，滿
    足自己施用之需求以免除毒癮發作提藥之苦，合乎常情，此
    並有已使用之注射針筒扣案及被告查獲時之尿液檢驗可證，
    並復據被告自承明確，且自承我那購買的毒品是自己要施用
    的，後來在97年1 月間有被查獲，那時我確實有賣，我都有
    承認等語。本院並依職權調閱被告於97年1 月25日為警查獲
    之相關卷證，被告對該次（97年1 月25日）為警查獲，有關
    販賣甲基安非他命給鄭秋伶，販賣海洛因給郭智琦部分，並
    就該次查獲之毒品一部分自己施用、一部分要賣均坦白承認
    ，並由臺灣士林地方法院檢察署檢察官分案偵辦當中，是堪
    認被告上開辯解足採，被告於96年11月8 日購買之毒品應僅
    供己施用無疑。檢察官所指被告販入毒品而為販賣行為，顯
    無任何證據可供證明，難為被告不利之認定，是本諸前揭說
    明，此部分即應為被告有利之認定。經本院審酌卷內所有證
    據資料後，業認被告所涉販賣海洛因之事實並無從證明。準
    此，被告所涉販賣第一級毒品部分，應為無罪之諭知。
四、綜上，本案依公訴人所提事證，尚不足使所指被告販賣第一
    級毒品之犯罪事實達於通常一般之人均不致有所懷疑，而得
    確信為真實之程度。此外，復查無其他積極證據可資證明被
    告有公訴人此部分所指犯行，核屬不能證明被告犯罪，應就
    此部分為被告無罪之諭知，以昭審慎。
據上論斷，應依刑事訴訟法第299 條第1 項前段、第301 條第1
項前段，修正前毒品危害防制條例第4 條第2 項、第19條第1項
，刑法第2 條第1 項前段、第11條前段、第47條第1 項、第51條
第5 款，判決如主文。
本案經檢察官賴建如到庭執行職務。
中    華    民    國    99    年    1     月    28    日
                  刑事第四庭  審判長法  官  樊季康
                                    法  官  劉元斐
                                    法  官  徐子涵
上列正本證明與原本無異。
如不服本判決，應於判決送達後10日內敘明上訴理由，向本院提
出上訴狀 (應附繕本) ，上訴於臺灣高等法院。其未敘述上訴理
由者，應於上訴期間屆滿後20日內向本院補提理由書「切勿逕送
上級法院」。
                                    書記官  張桐嘉
中    華    民    國    99    年    1     月    29    日
附錄本案論罪科刑法條全文：
毒品危害防制條例第4條：
製造、運輸、販賣第一級毒品者，處死刑或無期徒刑；處無期徒刑者，得
併科新台幣一千萬元以下罰金。
製造、運輸、販賣第二級毒品者，處無期徒刑或七年以上有期徒刑，得併
科新台幣七百萬元以下罰金。
製造、運輸、販賣第三級毒品者，處五年以上有期徒刑，得併科新台幣五
百萬元以下罰金。
製造、運輸、販賣專供製造或施用毒品之器具者，處一年以上七年以下有
期徒刑，得併科新台幣一百萬元以下罰金。
前四項之未遂犯罰之。

司法院資訊處製作；財團法人民間司法改革基金會備份。
